福建金門地方法院民事裁定
110年度監宣字第4號
聲  請  人  陳火明
相  對  人  陳乃弘

            陳兢堯
            陳景順
上列當事人間聲請監護宣告事件，本院裁定如下：
    主    文
宣告陳乃弘（男，民國00年00月00日生，身分證統一編號：Z000
000000號）為受監護宣告人。
選定陳火明（男，民國00年00月00日生，身分證統一編號：Z000
000000號）為受監護宣告人陳乃弘之監護人。
指定陳玉員（女，民國00年0月00日生，身分證統一編號：Z0000
00000號）為會同開具財產清冊之人。
宣告陳兢堯（男，民國00年0月00日生，身分證統一編號：Z0000
00000號）為輔助宣告人。
選定陳火明（男，民國00年00月00日生，身分證統一編號：Z000
000000號）為受輔助宣告人陳兢堯之輔助人。 
宣告陳景順（男，民國00年00月00日生，身分證統一編號：Z000
000000號）為輔助宣告人。
選定陳火明（男，民國00年00月00日生，身分證統一編號：Z000
000000號）為受輔助宣告人陳景順之輔助人。 
聲請程序費用新臺幣壹仟元由相對人負擔。
    理    由
一、聲請意旨略以：伊為相對人陳乃弘、陳兢堯、陳景順之叔叔
    ，陳乃弘經醫師診斷為「重度智能障礙」，致不能為意思表
    示、受意思表示或不能辨識其意思表示之效果，爰聲請准予
    對陳乃弘為監護宣告；陳兢堯經醫師診斷為「中度智能障礙
    」，但日常生活可以自理，但對金錢使用、法律契約等之觀
    念淡薄，電話費動輒上萬，入不敷出，爰聲請准予對陳兢堯
    為輔助宣告；陳景順經醫師診斷為「中度智能障礙」，對於
    金錢觀念亦不知，有時亦對母親拳腳相向，爰聲請准予對陳
    景順為輔助宣告等語。
二、按對於因精神障礙或其他心智缺陷，致不能為意思表示或受
    意思表示，或不能辨識其意思表示之效果者，法院得因本人
    、配偶、四親等內之親屬、最近一年有同居事實之其他親屬
    、檢察官、主管機關或社會福利機構之聲請，為監護之宣告
    ；法院應於鑑定人前訊問應受監護宣告之人，但有礙難訊問
    之情形或恐有害其健康者，不在此限；監護之宣告，非就應
    受監護宣告之人之精神或心智狀況訊問鑑定人後，不得為之
    。民法第14條第1項、家事事件法第167條第1項、第2項前段
    分別定有明文。次按對於因精神障礙或其他心智缺陷，致其
    為意思表示或受意思表示，或辨識其意思表示效果之能力，
    顯有不足者，法院得因本人、配偶、四親等內之親屬、最近
    一年有同居事實之其他親屬、檢察官、主管機關或社會福利
    機構之聲請，為輔助之宣告，民法第15條之1 定有明文。次
    按受輔助宣告之人，應置輔助人。而法院為輔助之宣告時，
    應依職權就配偶、4 親等內之親屬、最近1 年有同居事實之
    其他親屬、主管機關、社會福利機構或其他適當之人，選定
    1 人或數人為輔助人。法院為前項選定及指定前，得命主管
    機關或社會福利機構進行訪視，提出調查報告及建議。輔助
    之聲請人或利害關係人亦得提出相關資料或證據，供法院斟
    酌；法院選定輔助人時，應依受輔助宣告之人之最佳利益，
    優先考量受輔助宣告之人之意見，審酌一切情狀，並注意下
    列事項：（一）受輔助宣告之人之身心狀態與生活及財產狀
    況。（二）受輔助宣告之人與其配偶、子女或其他共同生活
    之人間之情感狀況。（三）輔助人之職業、經歷、意見及其
    與受輔助宣告之人之利害關係。（四）法人為輔助人時，其
    事業之種類與內容，法人及其代表人與受輔助宣告之人之利
    害關係，民法第1113條之1 第1 項、同條第2 項準用民法第
    1111條及第1111條之1 分別有明文。又法院對監護宣告之聲
    請，認為未達應受監護宣告之程度，而有輔助宣告之原因者
    ，得依聲請或依職權以裁定為輔助之宣告，家事事件法第17
    4 條第1 項亦有明定。
三、經查，本院於110年9月27日至衛生福利部金門醫院，在鑑定
    人廖泊喬醫師前，對陳乃弘進行訊問，然相對人對法官所問
    之問題，例如出生年月日、現場人數等問題均以搖頭不語之
    方式回答，有本院訊問筆錄（本院卷第55至59頁）在卷可考
    。另經衛生福利部金門醫院精神科醫師對陳乃弘實施精神鑑
    定，其結果略為：陳乃弘之臨床醫學診斷為「中度至重度智
    能不足」，目前日常生活無法自理，如進食、沐浴、如廁，
    亦無經濟活動能力，無管理處分自己財產之能力，故謂因精
    神障礙或其他心智缺陷，致不能為意思表示，或受意思表示
    ，或不能辨識其意思表示效果之能力。未來進一步改善之可
    能性低，有該院110年12月6日金醫師字第1103002659號函所
    附精神鑑定報告書1份（本院卷第77至83頁）附卷可稽。參
    核上情，堪認陳乃弘已因精神障礙或其他心智缺陷，致不能
    為意思表示或受意思表示，或辨識其意思表示之效果。揆諸
    上開規定，爰宣告陳乃弘為受監護宣告之人。
四、次按受監護宣告之人應置監護人；法院為監護之宣告時，應
    依職權就配偶、四親等內之親屬、最近一年有同居事實之其
    他親屬、主管機關、社會福利機構或其他適當之人選定一人
    或數人為監護人，並同時指定會同開具財產清冊之人，民法
    第1110條、第1111條第 1項分別定有明文。查陳乃弘既經本
    院為監護宣告，揆諸前揭規定，本院應依職權為其選定監護
    人，並同時指定會同開具財產清冊之人。爰審酌陳火明、陳
    玉員為陳乃弘之叔叔、姑姑，亦表明願意擔任相對人之監護
    人及會同開具財產清冊之人，有親屬會議同意書1份（見本
    院卷第13頁）在卷可參。堪信由陳火明擔任監護人、陳玉員
    擔任會同開具財產清冊之人，應符合受監護人之最佳利益。
    故選定陳火明為相對人之監護人，並指定陳玉員為會同開具
    財產清冊之人。
五、另查，經查，本院於110年9月27日至衛生福利部金門醫院，
    在鑑定人廖泊喬醫師前，對陳兢堯、陳景順進行訊問，陳兢
    堯、陳景順對法官所問之問題，例如出生年月日、現場人數
    、基本算數等問題均可正確回答，有本院訊問筆錄（本院卷
    第55至59頁）在卷可考。另經衛生福利部金門醫院精神科醫
    師對陳兢堯實施精神鑑定，其結果略為：陳兢堯之臨床醫學
    診斷為「中度智能不足」，因認知功能障礙，致其為意思表
    示、受意思表示，及辨識其意思表示效果之能力顯有不足，
    管理處分自己財產之能力亦不足，此為神經發展性疾病，故
    未來回復之可能性極低；對陳景順實施精神鑑定，其結果略
    為：陳景順之臨床醫學診斷為「中度智能不足」，因認知功
    能障礙，致其為意思表示、受意思表示，及辨識其意思表示
    效果之能力顯有不足，管理處分自己財產之能力亦不足，此
    為神經發展性疾病，故未來回復之可能性極低，有該院110
    年12月6日金醫師字第1103002659號函所附精神鑑定報告書1
    份（本院卷第85至96頁）附卷可稽。參核上情，堪認陳兢堯
    、陳景順雖有基本之自我照護能力，但其表達與判斷能力較
    差，重大生活事務決定需他人從旁協助，因而可認陳兢堯、
    陳景順因精神障礙致其為意思表示或受意思表示、或辨識其
    意思表示效果之能力，確實顯有不足，而有賴他人從旁予以
    輔助之需要，故聲請人聲請對陳兢堯、陳景順為輔助宣告為
    有理由，爰依上開規定，宣告陳兢堯、陳景順為受輔助宣告
    之人。並審酌聲請人為陳兢堯、陳景順之叔叔，其本身有擔
    任輔助人之意願，有訊問筆錄、戶籍謄本、同意書各1份在
    卷可查，堪認聲請人應能用心關懷照顧相對人，並對其財產
    善盡監督義務，而最符合陳兢堯、陳景順之最佳利益，爰選
    定聲請人為陳兢堯、陳景順之輔助人。
六、爰依家事事件法第177條第2項、第164條第2項，裁定如主文
    。 
中　　華　　民　　國　　110 　年　　12　　月　　7 　　日
                  家事法庭  法　官　黃俊偉
以上正本係照原本作成。　　　　　　　　　
如對本裁定抗告須於裁定送達後10日內向本院提出抗告狀，並繳
納抗告費新臺幣1,000元。 
中　　華　　民　　國　　110 　年　　12　　月　　7 　　日
                            書記官  黃紹洧